【裁判字號】    94,交易,379
【裁判日期】    951117
【裁判案由】    過失傷害
【裁判全文】
臺灣士林地方法院刑事判決             94年度交易字第379號
公  訴  人  臺灣士林地方法院檢察署檢察官
被      告  丙○○
上列被告因過失傷害案件，經檢察官提起公訴（94年度調偵字第
289 號），被告於本院準備程序中就被訴之事實為有罪之陳述，
經本院合議庭裁定改由受命法官獨任依簡式審判程序審理並判決
如下：
    主  文
丙○○因過失傷害人致重傷，處有期徒刑肆月，如易科罰金以新
台幣玖佰元即銀元參佰元折算壹日。
    事  實
一、丙○○於民國93年6月21日20時30分許，駕駛車牌號碼CKQ-1
    28號機車，沿臺北市○○區○○路由南往北方向行駛，途經
    該路段13巷無號誌交岔路口時，原應注意車前狀況，並隨時
    採取必要之安全措施及車輛行經無號誌交岔路口時，應減速
    慢行，作隨時停車之準備，而當日天候晴，雖為夜間且現場
    為無號誌之交岔路口，然該路段有夜間照明，路面乾燥無缺
    陷，亦無障礙物且視距良好，而依當時情形，並無不能注意
    之情事，竟疏於注意車前狀況且未減速慢行，作隨時停車之
    準備，仍以時速50公里之速度貿然行駛，適乙○○步行沿金
    龍路13巷由東往西方向行經該處，亦未依規定行走行人穿越
    道穿越馬路及疏於注意左側來車，即貿然穿越車道，丙○○
    見狀避煞不及，當場撞倒乙○○，致乙○○受有頭部外傷併
    顱內出血、右腿骨折及四肢癱瘓無力，意識不清等重大不治
    、難治之重傷害。又丙○○於肇事後，未被有偵查權之公務
    員或機關發覺其為犯嫌前，留在事故現場向到場處理之警員
    自承犯行，接受裁判。
二、案經乙○○及乙○○之妻甲○○○訴請臺北市政府警察局內
     湖分局報告臺灣士林地方法院檢察署檢察官偵查起訴。
     理  由
一、訊據被告對於上揭時地駕駛車牌號碼CKQ-128 號機車，行經
    上開無號誌交岔路口時，未注意車前狀況及減速慢行，作隨
    時停車之準備，致撞倒未依規定行走行人穿越道穿越馬路及
    疏於注意左側來車，即貿然穿越車道之行人乙○○，致乙○
    ○受有頭部外傷併顱內出血、右腿骨折及四肢癱瘓無力，意
    識不清等重大不治、難治之重傷害一事，坦承不諱，核與被
    害人乙○○之妻甲○○○所提之告訴狀內指訴之情節相符，
    復有道路交通事故現場圖、交通事故補充資料表、交通事故
    談話紀錄及道路交通事故調查報告表（一）（二）、現場車
    損照片10張及長庚紀念醫院診斷書1 紙附於偵查卷及該醫院
    95年8 月3 日函附於本院卷可稽，事證明確。按汽機車行經
    無號誌之交岔路口，應減速慢行，作隨時停車之準備，又汽
    機車行駛時，駕駛人應注意車前狀況，並隨時採取必要之安
    全措施，道路交通安全規則第93條第1 項第2 款及94條第3
    項分別定有明文。本件被告行經系爭無號誌之交岔路口，本
    應注意車前狀況，並隨時採取必要之安全措施及減速慢行，
    作隨時停車之準備，且按當時情形天候晴，路面無缺陷及障
    礙物，視距良好並無不能注意之情事，此亦有道路交通事故
    調查報告表（一）在卷可稽，而被告竟疏未注意減速慢行，
    作隨時停車之準備，即貿然行駛而過，自有過失。臺北市車
    輛行車事故鑑定委員會亦認定被告有未注意車前狀況之過失
    ，此有該委員會95年5 月29日北鑑審字第09530155200 號函
    及該函所附之鑑定意見書在卷可參，又被害人當時未依規定
    行走行人穿越道穿越馬路，且疏於注意左側來車亦有重大過
    失，惟此仍無解於被告過失責任之成立，又被告之過失與本
    件車禍之發生而致被害人受傷有相當之因果關係，被告之過
    失重傷害犯行應堪認定。
二、被害人乙○○因本件車禍受有頭部外傷併顱內出血、右腿骨
    折，於送院急救緊急進行開顱手術取出血塊，於93年8 月20
    日出院時仍四肢癱瘓無力，意識不清，於93年12月25日回診
    時，神智仍不清楚，遺留語言功能障礙，有長庚紀念醫院診
    斷書1 紙附於偵查卷及該醫院95年8 月3 日函附於本院卷可
    稽，足認被害人乙○○因本件車禍所受頭部外傷併顱內出血
    之傷害係屬重大不治、難治之重傷害。核被告所為，係犯刑
    法第284 條第1 項後段過失重傷害罪。按被告行為後，刑法
    第2 條法律變更適用及第33條第5 款罰金之規定、第41條易
    科罰金折算之標準、第62條自首之規定，已於94年1 月7日
    經立法院修正三讀通過，總統命令公布，於95年7 月1 日施
    行，該第2 條係規範行為後法律變更適用所生新舊法律比較
    適用之準據法，於新法施行後，應適用新法第2 條第1 項之
    規定，為「從舊從輕」之比較。罰金刑部分，刑法分則編各
    罪所定罰金刑之貨幣單位原為銀元，修正前刑法第33條第5
    款規定：「罰金：1 元（銀元）以上。」，而依罰金罰鍰提
    高標準條例規定，就72年6 月26日前修正之刑法部分條文罰
    金數額提高2 至10倍，其後修正者則不提高倍數，並依現行
    法規所定貨幣單位折算新臺幣條例規定，以銀元1 元折算新
    臺幣3 元；修正後刑法第33條第5 款規定：「罰金：新臺幣
    1000元以上，以百元計算之。」，刑法第33條第5 款所定罰
    金貨幣單位經修正為新臺幣後，刑法分則各罪所定罰金刑之
    貨幣單位亦應配合修正為新臺幣，為使刑法分則編各罪所定
    罰金之最高數額與刑法修正前趨於一致，乃增訂刑法施行法
    第1 條之1 ：「中華民國94年1 月7 日刑法修正施行後，刑
    法分則編所定罰金之貨幣單位為新臺幣。94年1 月7 日刑法
    修正時，刑法分則編未修正之條文定有罰金者，自94年1 月
    7 日刑法修正施行後，就其所定數額提高為30倍。但72年6
    月26日至94年1 月7 日新增或修正之條文，就其所定數額提
    高為3 倍。」；從而，刑法分則編各罪所定罰金刑之最高數
    額，於上開規定修正後並無不同，惟修正後刑法第33第5款
    所定罰金刑最低數額，較之修正前提高，自以修正前刑法第
    33條第5 款規定，較有利於被告。又修正前刑法第41條第1
    項前段規定：「犯最重本刑為5 年以下有期徒刑以下之刑之
    罪，而受6 個月以下有期徒刑或拘役之宣告，因身體、教育
    、職業、家庭之關係或其他正當事由，執行顯有困難者，得
    以1 元以上3 元以下折算1 日，易科罰金。」又修正前罰金
    罰鍰提高標準條例第2 條（於95年7 月1 日修正刪除）規定
    ，就其原定數額提高為100 倍折算1 日，則本件被告行為時
    之易科罰金折算標準，最高得以銀元300 元折算1 日，經折
    算為新臺幣後，應以新臺幣900 元折算為1 日。惟95年7 月
    1 日修正公布施行之刑法第41條第1 項前段則規定：「犯最
    重本刑為5 年以下有期徒刑以下之刑之罪，而受6 個月以下
    有期徒刑或拘役之宣告者，得以新臺幣1000元、2000元或
    3000元折算1 日，易科罰金。」比較修正前後之易科罰金折
    算標準，以修正前之規定，較有利於被告，則應依修正後刑
    法第2 條第1 項前段，適用修正前刑法第41條第1 項前段規
    定，定其折算標準。又刑法第62條有關自首之規定，原修正
    前之舊法規定為「必減」其刑，修正後改為「得減」其刑，
    此項變動影響行為人之刑罰法律效果，係屬刑法第2 條第1
    項之「法律變更」，經比較新舊法結果，修正後條文並未對
    被告更為有利，自應依刑法第2 條第1 項前段規定，依修正
    前刑法第62條前段規定，減輕被告之刑。本件被告於肇事後
    未被有偵查犯罪職權之機關或公務員發覺前，即主動向據報
    到場處理事故之警員坦承肇事，有臺北市○○○○○道路交
    通事故肇事人自首情形紀錄表1 份在卷可參，為對於未發覺
    之罪自首而接受裁判，應依修正前刑法第62條前段規定減輕
    其刑。爰審酌被告過失之程度及被害人亦有重大過失、被害
    人所受傷害之情況，及被告犯後坦承犯行，態度尚稱良好，
    但迄未與被害人達成和解賠償被害人所受損害等各項情狀，
    量處如主文所示之刑，並依修正前刑法第41條第1 項前段規
    定諭知易科罰金之折算標準，以資懲儆。
據上論斷，應依刑事訴訟法第273 條之1 第1 項、第299 條第1
項前段，修正後刑法第2 條第l 項前段、刑法第284 條第1 項後
段、修正前刑法第62條前段、第41條第1 項前段，修正前罰金罰
鍰提高標準條例第1 條前段、第2 條，現行法規所定貨幣單位折
算新台幣條例第2 條，判決如主文。
本案經檢察官王以文到庭執行職務。
中    華    民    國    95    年    11    月    17    日
                  刑事第三庭法  官  賴邦元
以上正本證明與原本無異。
如不服本判決，應於判決送達後10日內，向本院提出上訴狀。
                            書記官  游意婷
中    華    民    國    95    年    11    月    17    日
附錄本案論罪科刑法條之依據：
中華民國刑法第284條
（過失傷害罪）
因過失傷害人者，處 6 月以下有期徒刑、拘役或 5 百元以下罰
金，致重傷者，處1 年以下有期徒刑、拘役或5 百元以下罰金。
從事業務之人，因業務上之過失傷害人者，處1 年以下有期徒刑
、拘役或1 千元以下罰金，致重傷者，處3 年以下有期徒刑、拘
役或2 千元以下罰金。


司法院資訊處製作；財團法人民間司法改革基金會備份。
